臺灣高等法院刑事判決
111年度交上訴字第33號
上  訴  人  臺灣桃園地方檢察署檢察官
被      告  鍾定恩


上列上訴人因被告過失致死案件，不服臺灣桃園地方法院110年
度審交訴字第69號，中華民國110年12月2日第一審判決（起訴案
號：臺灣桃園地方檢察署109年度偵字第32120號），提起上訴，
本院判決如下：
    主  文
上訴駁回。
    事實及理由
一、按民國110年6月16日修正公布、同月18日施行之刑事訴訟法
    第348條規定「（第1項）上訴得對於判決之一部為之。（第
    2項）對於判決之一部上訴者，其有關係之部分，視為亦已
    上訴。但有關係之部分為無罪、免訴或不受理者，不在此限
    。(第3項）上訴得明示僅就判決之刑、沒收或保安處分一部
    為之」。本案係於上開規定修正施行後之111年2月16日繫屬
    本院，有本院收文戳章在卷可稽（見本院卷第3頁），是本
    案上訴之效力及範圍，即應依現行刑事訴訟法第348條之規
    定判斷。又本件被告鍾定恩未提起上訴，檢察官僅針對原審
    量處之刑度提起上訴（見本院卷第19頁至第20頁），故本院
    以經原審認定之事實及論罪為基礎，僅就原審量刑部分進行
    審理，合先敘明。
二、原審認定之事實：
　　徐秋美本應注意於路邊停放汽車時，應注意占用車道之部分
    不得影響行車安全，而依當時情形，並無任何不能注意之情
    事，竟於109年10月6日下午4時15分許，駕駛車牌號碼000-0
    000號自用小貨車，沿桃園市平鎮區金陵路7段由洪圳路往龍
    潭方向行駛，而將該車駛至金陵路7段621號前之中央行車分
    向線路段停放，並占用部分車道；適被告於上揭時間，駕駛
    車牌號碼000-0000號之營業大貨車，沿金陵路7段由洪圳路
    往龍潭方向行使，行經徐秋美停放車輛處時，本應充分注意
    車前狀況，而依當時天氣及路況，無任何不能注意之情事，
    竟未注意同向之被害人葉楊鳳步行而至，被害人為繞越右前
    方由徐秋美停放之自小貨車，為被告駕駛之上揭營業大貨車
    自左後方撞擊，被害人遭碰撞後復彈飛撞擊徐秋美停放之自
    用小貨車，致被害人因此受有頭胸腹部鈍挫傷、骨盆及左大
    、小腿骨骨折併撕裂傷等傷害，經送醫急救仍於同日晚間7
    時18分因大量失血而失血性休克不治死亡。
三、原審之論罪：
  ㈠核被告所為，係犯刑法第276條之過失致死罪。
　㈡被告於其犯情未被職司犯罪偵查之人員發覺前，即在事故現
    場親自打電話報警而請警方前來處理，此有桃園市政府警察
    局平鎮分局平鎮交通分隊道路交通事故肇事人自首情形紀錄
    表在卷可憑，係對於未經發覺之罪自首而受裁判，爰依刑法
    第62條前段之規定，減輕其刑。
四、檢察官上訴意旨略以：被告疏未注意車前狀況而駕車撞擊被
    害人，被害人並因而死亡，造成之損害非輕，且未與被害人
    家屬即告訴人葉雲淡達成和解，原審量刑實屬過輕等語。
五、按量刑之輕重，係屬事實審法院得依職權自由裁量之事項，
    苟已斟酌刑法第57條各款所列情狀，而未逾越法定刑度，不
    得遽指為違法（最高法院72年台上字第6696號判例意旨參照
    ）。且法院對於被告為刑罰裁量時，必須以行為人之罪責為
    依據，而選擇與罪責程度相當之刑罰種類，並確定與罪責程
    度相稱之刑度。縱使基於目的性之考量，認定有犯罪預防之
    必要，而必須加重裁量時，亦僅得在罪責相當性之範圍內加
    重，不宜單純為強調刑罰之威嚇功能，而從重超越罪責程度
    為裁判，務求「罪刑相當」。且在同一犯罪事實與情節，如
    別無其他加重或減輕之原因，下級審量定之刑，亦無過重或
    失輕之不當情形，則上級審法院對下級審法院之職權行使，
    原則上應予尊重（最高法院85年度台上字第2446號判決意旨
    參照）。
六、原審以被告罪證明確，並審酌被告疏未注意車前狀況之過失
    情節甚重，復致被害人死亡，並造成被害人家屬承受喪失至
    親之精神上莫大創傷與無可挽回之遺憾，犯行所生之危害尤
    鉅，末以被告犯後坦承犯行，犯後態度尚稱良好，然被告迄
    今未與被害人家屬達成和解，兼衡被告之智識程度、現職為
    司機、家庭經濟狀況、犯罪情節及過失程度等一切情狀，就
    被告所為犯行量處有期徒刑6月，如易科罰金，以新臺幣（
    下同）1000元折算1日，已詳予斟酌刑法第57條各款所列情
    形，並具體說明量刑之理由，核無逾越法定刑度，或濫用自
    由裁量權限之違法或不當之情事。另被告於本院審理期間，
    已與告訴人以376萬元達成和解，其中汽車強制責任險保險
    金200萬元已由保險公司給付完畢，被告並於111年5月15日
    前給付其中6萬元完畢，剩餘170萬元約定於111年6月30日前
    給付完畢，有調解筆錄、本院公務電話查詢紀錄表可憑，並
    經告訴人具狀請求檢察官撤回上訴（見本院111年度交附民
    字第32號卷、本院卷第69頁至第71頁），是檢察官以被告未
    與告訴人達成和解為由，主張原審量刑過輕，即難認有據。
七、綜上，檢察官以前詞提起上訴，並無理由，應予駁回。
據上論斷，應依刑事訴訟法第368條，判決如主文。
本案經檢察官賴心怡提起公訴，檢察官董諭提起上訴，檢察官侯
名皇到庭執行職務。
中　　華　　民　　國　　111 　年　　5 　　月　　25　　日
                  刑事第四庭  審判長法　官  陳筱珮
                                    法　官  吳元曜
                                    法　官  羅郁婷
以上正本證明與原本無異。
如不服本判決，應於收受送達後20日內向本院提出上訴書狀，其
未敘述上訴之理由者並得於提起上訴後20日內向本院補提理由書
（均須按他造當事人之人數附繕本）「切勿逕送上級法院」。
                                    書記官  蔡易霖
中　　華　　民　　國　　111 　年　　5 　　月　　26　　日
附錄：本案論罪科刑法條全文　　　　　
中華民國刑法第276條
因過失致人於死者，處 5 年以下有期徒刑、拘役或 50 萬元以
下罰金。